【裁判字號】    89,判,2522
【裁判日期】    890810
【裁判案由】    營利事業所得稅
【裁判全文】
最  高  行  政  法  院  判  決                  八十九年度判字第二五二二號
    原      告      翔實實業股份有限公司
    代  表  人      甲○○
    送達代收人      蕭明哲律師
    被      告      財政部臺北市國稅局
    代  表  人      林增吉
右當事人間因營利事業所得稅事件，原告不服行政院中華民國八十八年一月八日台八
八訴字第○一○七五號再訴願決定，提起行政訴訟。本院判決如左：
    主  文
原告之訴駁回。
訴訟費用由原告負擔。
    事  實
緣原告民國八十四年度營利事業所得稅結算申報，申報全年所得額新台幣（以下同）
九九○、四二六元。被告初查，以經函請提示補充說明及相關資料供核，惟原告未能
提示，並出具同意書同意依同業利潤標準核定所得額，乃依同業利潤標準核定其全年
所得額為四六、九八四、九四九元。原告不服，申請復查結果，未准變更，提起訴願
、再訴願亦均遭駁回，遂提起本訴。茲摘兩造訴辯意旨於次：
原告起訴意旨略謂：一、查關於原告八十四年度營利事業所得稅簽證申報，乃至事後
救濟程序事宜，原告均係委託孫錦賜會計師處理，並將相關資料交付孫會計師，不意
孫會計師竟未依照被告指示提示補充說明及相關資料，實不可歸責原告，今原告已提
示補充相關資料如后，懇請准予就原告所提示資料重新核定。另原告從未同意依同業
利潤標準核定所得額，被告指稱原告曾於八十六年三月十二日出具同意書同意依同業
利潤標準核定所得額云云，原告深感不解，是否係孫會計師擅自出具同意書，因原告
未曾見過該同意書，亦不得而知，懇請鈞院詳查。二、茲將所提示補充說明及相關資
料詳列如後：（一）運費明細：詳如附表一及原證一。（二）包裝費明細：詳如附表
二及原證二。（三）國外差旅費：查原告因設廠於宏都拉斯，法定代理人甲○○為了
解並掌握廠運作情形，遂於八十四年間多次偕妻賴素香前往宏都拉斯工廠巡，且二
人均秉坐頭等艙，惟關於差旅費明細及憑證，因原告已無留存，且當初受原告委託辦
理之蘭亭旅行社亦已停業，故無法取得相關資料，懇請鈞院向入出境管理局函調原告
法定代理人甲○○及渠妻賴素香八十四年度之入出境記錄，並按二人前往宏都拉斯之
日數，請旅行社公會核計差旅費，即可明瞭原告所申報之差旅費均為真實。（四）八
十四年呆帳損失：查原告對訴外人祥緯實業公司雖有大筆債權，然經執行並無結果（
案號：台灣宜蘭地方法院民事執行處八十四年度民執壬字第一二一一號），原告實受
有鉅額之損失，惟關於債權憑證等相關資料，因已遭會計師遺失，故無法即時提出，
惟原告已向執行處申請閱，迨閱卷後原告將儘速陳報，懇請准於補呈。為此狀請鈞
院鑒核，准予調查證據，並賜判決撤銷一再訴願決定及原處分，以維權益。
被告答辯意旨略謂：本件原告八十四年度營利事業所得稅結算申報，經被告函請提示
補充說明及相關資料供核，原告無法提示相關資料，並於八十六年三月十二日出具同
意書同意依同業利潤標準核定所得額，被告乃依同業利潤標準核定所得額四六、九八
四、九四九元。原告不服，申請復查結果，以被告以八十六年八月五日第八六○三八
八號通知函請原告提示八十四年度帳簿憑證、文據等資料備查，原告請求准予延期至
八十六年九月三十日提示，有原告填具之說明書附案可稽，惟原告逾期並未提示，自
無從就其主張加以審酌，被告原核定依同業利潤標準核定其所得額，尚無不合，遂駁
回其復查之申請。原告不服，以復查決定將其八十四年度全部營業收入淨額依同業利
潤標準核定，殊為不當，並請求就其八十四年度發生鉅額呆帳損失部分予以認列云云
，訴經財政部訴願決定，除持與本局相同之論見外，並以原告未能提示相關帳簿文據
供核，自無從查核，本局原核定依同業利潤標準核定其所得額，尚無違誤，遂駁回其
訴願。行政院再訴願決定以原告復執前詞爭執，仍難認為有理由。遂駁回其再訴願。
至訴稱已提示補充相關資料乙節，經詳予核對仍不足以證明所提示資料齊備可供查核
，所訴不足採據。原處分及所為復查、訴願、再訴願決定並無違誤，請准判決駁回其
訴。
    理  由
按「稽徵機關進行調查或復查時，納稅義務人應提示有關各種證明所得額之帳簿、文
據；其未提示者，稽徵機關得依查得之資料或同業利潤標準，核定其所得額。」「本
法第八十三條所稱之帳簿文據，其關係所得額之一部或關係課稅年度中某一期間之所
得額，而納稅義務人未能提示者，稽徵機關得就該部分依查得之資料或同業利潤標準
，核定其所得額。」分別為行為時所得稅法第八十三條第一項及同法施行細則第八十
一條所明定。所謂未提示，兼指帳簿文據全部未提示，或雖提示而有不完全、不健全
或不相符者，均有其適用，本院六十一年度判字第一九八號判例可資參照）。本件原
告八十四年度營利事業所得稅結算申報，經被告函請提示補充說明及相關資料供核，
原告無法提示相關資料，並於八十六年三月十二日出具同意書同意依同業利潤標準核
定所得額，被告乃依同業利潤標準核定所得額四六、九八四、九四九元。原告不服，
申請復查結果，以於八十六年八月五日第八六○三八八號通知函請原告提示八十四年
度帳簿憑證、文據等資料備查，原告請求准予延期至八十六年九月三十日提示，有原
告填具之說明書附案可稽，惟原告逾期並未提示，自無從就其主張加以審酌，原核定
依同業利潤標準核定其所得額，尚無不合，遂駁回其復查之申請。原告不服，以復查
決定將其八十四年度全部營業收入淨額依同業利潤標準核定，殊為不當，並請求就其
八十四年度發生鉅額呆帳損失部分予以認列云云，訴經財政部、行政院一再訴願決定
，除持與原處分相同之論見外，並以原告未能提示相關帳簿文據供核，自無從查核，
原核定依同業利潤標準核定其所得額，尚無違誤，遂駁回其訴願及再訴願，揆諸首揭
規定，原處分及一再訴願決定均無違誤，至原告起訴主張及舉證各節，查所訴差旅費
支出及呆帳損失部分，未能提出任何證據憑核，空言主張，自屬無據。主張運費支出
部分，經查原告原申報數額為八、二九九、六○五元，茲所舉憑證合計為七、二七三
、六四二元，其中部分發票為影本，係不合規定之憑證，其合格者為七、一五八、○
三二元。包裝費部分，原告原申報數額六、八五四、二二一元，所舉憑證合計為五、
一八○、八八三元，其中部分發票亦為影本，不予認列，合格憑證僅三、九八○、○
六一元。此有原告提出之支出傳票及統一發票可稽。是原告雖提出部分運費及包裝費
憑證，惟就本件全案言，仍屬所舉憑證不完全，無從認列，被告按原告所出具同意書
，依同業利潤標準，核定其所得額，即非無據。又原告同意「採同業利潤標準核定。
」有其出具蓋有公司印鑑及負責人印章之同意書附原處分書可憑。事後空言否認，亦
不足採。從而其起訴意旨難謂有理，應予駁回。
據上論理，本件原告之訴為無理由，爰依行政訴訟法施行法第二條、行政訴訟法第九
十八條第三項前段，判決如主文。
中    華    民    國     八十九      年      八      月       十四      日
                    最 高 行 政 法 院 第 五 庭
                                審 判 長 法  官      廖  政  雄
                                         法  官      蔡  進  田
                                         法  官      趙  永  康
                                         法  官      林  清  祥
                                         法  官      姜  仁  脩
右  正  本  證  明  與  原  本  無  異
                                         法院書記官  彭  秀  玲
中    華    民    國     八十九      年      八      月       十一      日


司法院資訊處製作；財團法人民間司法改革基金會備份。
